【裁判字號】    97,消債清,2
【裁判日期】    971209
【裁判案由】    清算事件
【裁判全文】
臺灣宜蘭地方法院民事裁定             97年度消債清字第2號
聲  請  人  甲○○
即  債務人
代  理  人  周慧貞律師
上列當事人因消費者債務清理事件聲請清算，本院裁定如下：
    主  文
債務人自中華民國九十七年十二月十九日下午四時起開始清算程
序，並同時終止清算程序。
    理  由
一、按法院開始清算程序之裁定，應載明其年、月、日、時，並
    即時發生效力；債務人之財產不敷清償清算程序之費用時，
    法院應裁定開始清算程序，並同時終止清算程序，消費者債
    務清理條例（下稱消債條例）第83條第1項、第85條第1項分
    別定有明文。
二、本件聲請人主張：其曾於民國95年11月間依照中華民國銀行
    公會會員辦理消費金融案件無擔保債務協商機制與最大債權
    銀行，即國泰世華商業銀行成立債務協商，協商條件為月付
    新臺幣（下同）20,282元。然聲請人以經營安成商店為業，
    每月淨收入約僅1萬元，本身領有中度殘障手冊，就業能力
    不佳。聲請人之配偶現年已76歲，因年事已高，無工作能力
    。又聲請人之長女因重度精神疾病，長期於海天醫院接受治
    療，聲請人之每月所得除支應必要支出外，尚須扶養配偶及
    長女。聲請人傾盡全力繳納5期後，於96年6月間因無法償還
    上開金額而發生毀諾情事。是聲請人顯係因非可歸責於己之
    事由致履行協商條件顯有重大困難，爰向本院聲請清算等語
    。
三、查本件聲請人所主張之上開事實，業據提出清算聲請書、財
    產及收入狀況說明書、債權人清冊、95年與國泰世華銀行協
    商成立之分期還款計畫書、中華民國身心障礙手冊（聲請人
    ）、聲請人全戶之戶籍謄本、宜蘭市低收入戶證明書、海天
    醫院之97海診字第52號診斷證明書、財團法人金融聯合徵信
    中心之綜合信用報告及債權人清冊等資料在卷可稽，堪認聲
    請人於協商成立後有因不可歸責於己之事由，致履行協商條
    件顯有重大困難之情事，則聲請人之上開主張尚屬符實，自
    得依法向本院聲請清算。
四、又本件聲請人之清算請求，業據其提出清算聲請狀、財產及
    收入狀況說明書、債權人清冊、財政部國稅局95年度、96年
    度所得資料清單及財產歸屬清單、財團法人金融聯合徵信中
    心之債權人清冊、協商款匯款證明、海天醫院之海基字第97
    0053號回函、安成商店之進貨單及帳簿明細影本等資料附卷
    可參，足堪認定聲請人之每月所得不足以同時支應必要支出
    及協商金額。另參酌行政院主計處公告之97年度台灣省平均
    每人每月最低生活費用9,829元之標準，縱不計聲請人尚須
    扶養長女及配偶之費用，聲請人之收入亦難以維持生活。聲
    請人所提出之必要支出加計協商金額，既已超出聲請人每月
    所得之固定收入甚多，聲請人主張有不能清償債務之情事，
    自屬合理。此外，本件聲請人又查無消費者債務清理條例第
    6條第3項、第8條或第82條第2項所定駁回清算聲請之事由存
    在，則聲請人即債務人聲請清算，應屬有據。又聲請人名下
    並無任何動產及不動產，本件參酌清算程序之規模，堪認聲
    請人之財產應不敷清償清算程序之費用，依上開規定裁定開
    始本件清算程序，並同時終止清算程序，爰裁定如主文。
五、另法院終止清算程序後，聲請人之債務並非當然免除，仍應
    由法院斟酌消費者債務清理條例有關免責之規定，例如本條
    例第133條、第134條、第135條等，依職權認定是否裁定免
    責，故法院終止清算程序後，聲請人雖有免責之機會，惟其
    財產不敷清償清算程序之費用如係因上述條例所定不可免責
    之事由所致，法院即非當然為免責之裁定，聲請人就其所負
    債務仍應負清償之責，附此敘明。
中    華    民    國    97    年    12    月    9     日
              民  事  庭    法      官  張育彰
上為正本係照原本作成
本件不得抗告
中    華    民    國    97    年    12    月    11    日
                            書  記  官  李茂榮


司法院資訊處製作；財團法人民間司法改革基金會備份。
